【裁判字號】    95,裁,703
【裁判日期】    950413
【裁判案由】    化粧品衛生管理法
【裁判全文】
最  高  行  政  法  院  裁  定
                                     95年度裁字第00703號
上  訴  人  李麗琴（即獨家貿易商行負責人）
被 上訴 人  臺北縣政府
代  表  人  甲○○
上列當事人間因化粧品衛生管理條例事件，上訴人對於中華民國
93年10月21日臺北高等行政法院93年度簡字第437號判決，提起
上訴。本院裁定如下：
    主  文
上訴駁回。
上訴審訴訟費用由上訴人負擔。
    理  由
一、按對於適用簡易程序之裁判提起上訴或抗告，須經最高行政
    法院許可，且該許可以訴訟事件所涉及之法律見解具有原則
    性者為限，行政訴訟法第235條定有明文。所謂訴訟事件涉
    及之法律見解具有原則性，係指該事件所涉及之法律問題意
    義重大，而有加以闡釋之必要情形而言。
二、本件上訴人（即獨家貿易商行負責人）因未事前申請核准，
    而分別於民國（下同）92年3月19日、1月10日及4月7日，在
    電腦網路（http://www.hi-beauty.com/、http://sh1.yaho
    o.edyna.com/）刊登「美國貂寶」系列、「髮質護理洗髮礦
    物泥（油性髮質適用）」及「美國貂寶神奇日霜」等化粧品
    廣告，分別經基隆市衛生局、臺中市衛生局及苗栗縣衛生局
    查獲，案移被上訴人所屬衛生局查證屬實，被上訴人乃以上
    訴人違反化粧品衛生管理條例第24條第2項，依同條例第30
    條規定，分別以92年5月20日北府衛藥字第0920015432號、
    92年6月20日北府衛藥字第0920022002號及第0000000000號
    行政處分各裁處上訴人新臺幣（下同）1萬元罰鍰。上訴人
    不服，提起訴願遭決定駁回，提起行政訴訟，經原審以：（
    一）依化粧品衛生管理條例第3條，上訴人上開廣告之標的
    物「香皂」、「洗髮精」、「沐浴鹽」等，顯然符合化粧品
    之定義，縱其亦為上訴人所稱之日常生活清潔用品，仍不能
    不受化粧品衛生管理條例之規範與管理；又依消費者保護法
    施行細則第23條，網路係一開放之電子平台媒體，其網頁內
    容傳達之訊息已符合廣告之定義。（二）本件上訴人於網路
    上為上開宣傳文字之刊載，顯屬化粧品衛生管理條例第24條
    之登載或宣播廣告，依同條應於事前將所有文字、畫面，報
    經衛生主管機關核准，其既未事先申請核准，即逕行於網路
    上刊登化粧品廣告，違規事實足堪認定。（三）又被上訴人
    所屬衛生局為本件行政處分前，曾分別於92年3月27日以北
    衛藥食字第0920010455號、同年3月3日以北衛藥食字第0920
    006843號及同年4月14日以北衛藥食字第0920013094號函雙
    掛號郵寄，書面通知上訴人分別於92年4月8日、同年3月18
    日及同年4月23日到該局陳述意見，均遭退件，乃將上開函
    文寄存於福和里里長辦公室並張貼門首告知，且再次於92年
    4月22日上午10時40分電話通知上訴人到局說明，是被上訴
    人已給予上訴人陳述意見之機會；至上訴人主張因SARS居家
    隔離，並未拒絕說明或拒收信件云云，惟依當時之規定居家
    隔離期間至多為14日，是其所訴縱認屬實，上述通知上訴人
    前來被上訴人所屬衛生局說明之時間，亦非在上訴人實施隔
    離之期間內，況本件上訴人之違章事實，客觀上已足以確認
    ，依行政程序法第103條第5款，被上訴人亦得不給予上訴人
    陳述意見之機會。從而，被上訴人依化粧品衛生管理條例第
    30條，處以上訴人罰鍰，洵無違誤，訴願決定予以維持亦無
    不合，而駁回上訴人在原審之訴。
三、本件上訴意旨略以：化粧品衛生管理條例係61年訂立，而網
    路則是近年來才有，故對於網路違規廣告迄無任何規範之法
    令，則法無明文規定者不罰。又被上訴人所引用之消費者保
    護法施行細則第23條，所謂廣告係指可使不特定多數人知悉
    其宣傳內容之傳播，然網路並非公開場所，亦非對不特定多
    數人開放，因其有不同的功能、性質、對象和使用方法，況
    本件所使用之網頁係承租自臺灣Yahoo奇摩購物商店，僅提
    供會員瀏覽參考，且必須為具備電腦、裝有ADSL、會使用及
    上網、必先進入入口網站且想購物、搜尋特定商店、尋找喜
    歡的商品、進入商品詳細內容等特定對象，非對不特定多數
    人開放，故當然不屬廣告之定義範疇，原審卻逕以上開被上
    訴人之主張駁回本訴，顯然違背法令云云。
四、本院按：「本條例所稱化粧品，係指施於人體外部，以潤澤
    髮膚，刺激嗅覺，掩飾體臭或修飾容貌之物品．．．。」「
    化粧品之廠商登載或宣播廣告時，應於事前將所有文字、畫
    面或言詞，申請中央或直轄市衛生主管機關核准，並向傳播
    機構繳驗核准之證明文件。」「違反第二十四條第一項或第
    二項規定者，處新台幣五萬元以下罰鍰．．．。」分別為化
    粧品衛生管理條例第3條前段、第24條第2項及第30條前段所
    明定。另消費者保護法施行細則第23條則規定：「．．．廣
    告，指利用電視、廣播、影片、幻燈片、報紙、雜誌、傳單
    、海報、招牌、牌坊、電話傳真、電子視訊、電子語音、電
    腦或其他方法，可使不特定多數人知悉其宣傳內容之傳播。
    」查上述化粧品衛生管理條例第24條第2項明文對化粧品「
    廣告」為規範，且違反者，該條例第30條前段復有處以罰鍰
    之明文。至該條例雖未對該條例第24條第2項所稱之「廣告
    」為明文之定義，惟所謂「廣告」，本質上即為藉由某些工
    具將商品或服務之訊息散佈與不特定人知悉，以達招徠消費
    者購買或消費目的之行為；加以化粧品衛生管理條例之立法
    目的乃為化粧品之衛生管理，核與消費者保護法均含有保護
    國民生活安全及生活品質之意旨；則再參諸化粧品衛生管理
    條例第24條第1項規定之內容上述消費者保護法施行細則第
    23條關於廣告之定義，於為是否屬化粧品衛生管理條例第24
    條第2項所稱「廣告」之認定時，自得予以援用。經查，本
    件原審判決援引上述消費者保護法施行細則第23條關於廣告
    之定義，認上訴人於網路上為宣傳文字之刊載，而網路係一
    開放之電子平台媒體，透過網路購物網頁作為行銷手段，宣
    傳特定標的產品，足使不特定多數人知悉其宣傳內容，已符
    合廣告定義一節，已經原審判決詳述其得心證之理由。上訴
    意旨猶就其在網路上為本件化妝品宣傳文字之刊載，是否構
    成化粧品衛生管理條例第24條第2項所稱「廣告」之認定為
    爭執，進而主張不應對其處罰云云，依上開所述，上訴人指
    摘事項核無法律見解之原則性；則揆諸首開說明，上訴人之
    上訴，不應許可，其上訴難謂合法，應予駁回。
五、依行政訴訟法第249條第1項前段、第104條、民事訴訟法第
    95條、第78條，裁定如主文。
中    華    民    國    95    年    4     月    13    日
                  第四庭審判長法  官  高  啟  燦
                              法  官  鄭  小  康
                              法  官  黃  璽  君
                              法  官  廖  宏  明
                              法  官  楊  惠  欽
以  上  正  本  證  明  與  原  本  無  異
中    華    民    國    95    年    4     月    13    日
                              書記官  張  雅  琴


司法院資訊處製作；財團法人民間司法改革基金會備份。
